【裁判字號】    97,聲判,5
【裁判日期】    970314
【裁判案由】    聲請交付審判
【裁判全文】
臺灣板橋地方法院刑事裁定               97年度聲判字第5號
聲  請  人  丙○○
代  理  人  胡文英律師
被      告  甲○○
            乙○○
上列聲請人因被告詐欺等案件，不服臺灣高等法院檢察署檢察長
中華民國九十七年一月四日所為，九十七年度上聲議字第一九二
號駁回聲請再議之處分（原不起訴處分案號：臺灣板橋地方法院
檢察署九十六年度偵字第二六六二四號），聲請交付審判，本院
裁定如下：
    主    文
聲請駁回。
    理    由
一、按告訴人不服上級法院檢察署檢察長或檢察總長認再議為無
    理由而駁回之處分者，得於接受處分書後十日內委任律師提
    出理由狀，向該管第一審法院聲請交付審判；法院認交付審
    判之聲請不合法或無理由者，應駁回之，刑事訴訟法第二百
    五十八條之一、第二百五十八條之三第二項前段，分別定有
    明文。
二、本件聲請人丙○○原提起告訴意旨略以：被告甲○○係址設
    臺北縣新莊市○○路三八六號「宏玥科技股份有限公司」（
    下稱宏玥公司）總經理，被告乙○○為上開公司財務經理，
    告訴人丙○○為上開公司研發部經理。被告二人共同基於意
    圖為自己不法所有之犯意聯絡，於民國九十三年六月間某日
    ，在臺北縣新莊市○○路三八六號處，向告訴人佯稱公司前
    景看好，值得投資等語，致告訴人陷於錯誤，而同意購買公
    司股票，並依指示於同年六月十七日、二十五日及二十六日
    ，將共計新臺幣（下同）三十萬元匯入被告甲○○所有臺灣
    土地銀行帳號00000000000000000號帳戶
    及匯豐銀行帳號000000000000號帳戶內；於同
    年六月十七日、十八日將共計二十萬元匯入被告乙○○所有
    匯豐銀行帳號000000000000號帳戶內。詎被告
    二人受告訴人之託處理事務，卻未將告訴人所交付之款項購
    買宏玥公司股票，因認被告均涉有刑法第三百三十九條第一
    項之詐欺取財罪及同法第三百四十二條第一項之背信罪嫌，
    具狀提起告訴。後先經臺灣板橋地方法院檢察署檢察官以九
    十六年度偵字第二六六二四號為不起訴處分後，聲請人不服
    ，向臺灣高等法院檢察署檢察長聲請再議後，經該署檢察長
    以九十七年度上聲議字第一九二號處分書駁回再議之聲請後
    ，聲請人即聲請交付審判。而其聲請意旨則略以：(一)被告二
    人係在九十三年六月十四日，分別將八十萬元、七十萬元匯
    入宏玥公司帳戶，而聲請人係於九十三年六月十七日、二十
    五日及二十六日匯入三十萬元至林榮盛土地銀行帳戶，同年
    六月十七日、十八日匯入二十萬元至乙○○匯豐銀行帳戶，
    兩造匯款時間前後不合。(二)被告二人自承公司已虧損累累，
    全部解散，無法返還聲請人錢款，致聲請人無法取得公司股
    份，究其原因為被告為填補自己投資股本而詐欺、背信。(三)
    被告並未告知聲請人購買股份，在一年內不能辦理過戶，且
    縱使屬實，為何一年後仍未辦理過戶而引起爭執？(四)聲請人
    與被告甲○○簽署「合作投資契約書」，但公司董事長柯祺
    禾、協理即被告乙○○均拒絕見證，因其二人自始至終均知
    悉係一場騙局。(五)有關聲請人匯款用途如何乙節，被告乙○○於九十五年六月九日板橋六六支郵局第一四八號存證信函
    指稱係「歸還本人借款」，而被告甲○○於九十五年九月六
    日於臺灣板橋地方法院三重簡易庭之調解程序時則供稱「股
    份只是暫時掛在我的名下而已」或稱「我先幫聲請人墊錢」
    ，前後供詞不一。(六)三十萬及二十萬元並非小數目，聲請人
    尚未交錢，被告二人何以要先行墊款，且未告知聲請人要代
    為墊付股款，實有違常情，而指摘原駁回再議處分有違誤云
    云。
三、按犯罪事實應依證據認定之，無證據不得認定其犯罪事實，
    刑事訴訟法第一百五十四條第二項定有明文；又告訴人之告
    訴，係以使被告受刑事訴追為目的，是其陳述是否與事實相
    符，仍應調查其他證據以資審認；而犯罪事實之認定，應憑
    證據，如未能發現相當證據，或證據不足以證明，自不能以
    推測或擬制之方法，以為裁判基礎；另認定不利於被告之事
    實，須依積極證據，苟積極證據不足為不利於被告事實之認
    定時，即應為有利於被告之認定，更不必有何有利之證據（
    最高法院四十年台上字第八六號及三十年上字第八一六號判
    例意旨足資參照）。
四、經查：
  (一)按刑法上之背信罪，必須違背任務之行為，具有為圖取不法
    利益，或圖加不法損害之意思，為構成要件，若本人利益之
    受損害，乃基於正當原因，並非不法，則因缺乏犯罪意思要
    件之故，即難律以本罪（最高法院五十三年臺上字第二四二
    九號判例可參）。而被告乙○○、甲○○二人確於九十三年
    六月十四日分別將七十萬元、八十萬元匯入宏玥公司帳戶內
    之情，有宏玥公司所有匯豐銀行板橋分行帳號000000
    000000號帳戶之明細分類帳、被告乙○○所有匯豐銀
    行帳號000000000000號帳戶之理財專戶對帳單
    數紙在卷可稽。況依臺灣板橋地方法院九十五年度重簡他調
    字第一七一號損害賠償事件調解程序筆錄亦知，證人柯祺禾
    即宏玥公司董事長於上開調解程序中出庭證稱，甲○○、乙○○確有將聲請人的錢匯到公司帳戶，且早於九十三年六月
    十四日就已匯入，目前我們就可以將聲請人寄在甲○○名下
    的五萬股先行移轉給聲請人等語，有臺灣板橋地方法院九十
    五年度重簡他調字第一七一號損害賠償事件調解程序筆錄影
    本在卷可參，足證被告確已將向聲請人收取之款項，用以購
    買宏玥公司股票，尚難認定被告等向告訴人收取款項後，有
    何違背任務之行為，是以被告二人所為亦與背信罪之構成要
    件有間。至於聲請人指被告匯款之時間與聲請人匯款之時間
    前後不合、被告二人代墊款項暨聲請人匯款用途先後供述不
    一乙節，縱屬實情，亦未影響聲請人之權益。
  (二)另聲請人雖指陳被告二人自承公司已虧損累累，全部解散，
    無法返還聲請人錢款云云，然被告乙○○於檢察事務官詢問
    時供陳，其隨時可以將股份過戶給聲請人，但是聲請人拒絕
    ，要求退還現金，但是股金部分牽涉到公司淨值及營運情形
    ，所以不是隨時可以結算出來，而且股份買賣也必須要有買
    賣方等語，亦見渠等主觀上無何不法所有意圖可言。又縱被
    告遊說聲請人投資當時，未先行告知聲請人公司成立一年內
    股權不得轉讓等相關規定，致生誤會，固有可議之處，或董
    事長柯祺禾及被告乙○○均未在合作投資契約書上簽名見證
    ，然此實未影響前揭契約書之效力及聲請人股份確實存在之
    事實，況被告二人亦自始未曾否認聲請人股份存在之事，要
    難認被告二人有何違背其任務或施用詐術而使聲請人陷於錯
    誤之處。是本件純僅屬民事糾葛而已，要難憑此推論被告二
    人涉有詐欺取財或背信之犯行。
  (三)從而，依上揭法條及判例說明，檢察官所為認事用法，並無
    違背證據法則或論理法則之情形。此外，復查無其他積極證
    據足資認定被告二人涉嫌犯罪，應認其犯罪嫌疑不足。
五、綜上所述，檢察官為不起訴處分之理由，無何違背經驗法則
    、論理法則或其他證據法則之情事，本院認本件並無聲請人
    所指摘不利被告之事證未經檢察機關詳為調查或斟酌，或不
    起訴處分書所載理由違背經驗法則、論理法則或其他證據法
    則等得據以交付審判之事由存在，聲請人猶執前詞聲請交付
    審判，指摘原不起訴處分及駁回再議聲請之理由不當，復未
    能提出原偵查卷內有何其他之確切證據足以影響原偵查結果
    ，以供本院調查參酌，揆諸上開說明，本件交付審判之聲請
    為無理由，應予駁回。
六、依刑事訴訟法第二百五十八條之三第一項、第二項前段，裁
    定如主文。
中    華    民    國    97    年    3     月    14    日
                  刑事第四庭審判長法  官  許政賢
                                  法  官  廖怡貞
                                  法  官  吳冠霆
上列正本證明與原本無異。
本裁定不得抗告。
                                  書記官  黃炎煌
中    華    民    國    97    年    3     月    14    日


司法院資訊處製作；財團法人民間司法改革基金會備份。
